【裁判字號】    99,易,2017
【裁判日期】    991029
【裁判案由】    妨害自由
【裁判全文】
臺灣板橋地方法院刑事判決              99年度易字第2017號
公  訴  人  臺灣板橋地方法院檢察署檢察官
被      告  乙○○
上列被告因妨害自由案件，經檢察官提起公訴（99年度偵字第16
460 號），本院判決如下：
    主      文
乙○○犯恐嚇危害安全罪，處有期徒刑月，如易科罰金，以新
臺幣壹仟元折算壹日。
    事      實
一、乙○○係銘臺營造工程有限公司經理，其於民國99年5 月17
    日下午5 時30分許，接獲甲○○以SKYPE 撥打其所持用之門
    號0000000000號行動電話，與甲○○商談勞資爭議時，因商
    談未果心有不滿，竟基於恐嚇犯意，接續以「你爸會怎樣我
    不知道，我就直接跟你講，如果今天收到的是檢舉或幹嘛，
    你爸會怎麼我不知道」、「可是今天如果說你去檢舉公司或
    幹嘛，我說真的，我保證你家人絕對會有出事情，甚至你也
    會出事情」等語恫嚇甲○○，以此加害生命、身體之事恐嚇
    甲○○，使甲○○心生畏懼，致生危害於安全。
二、案經甲○○訴由臺北縣政府警察局三重分局報請臺灣板橋地
    方法院檢察署檢察官偵查起訴。
    理      由
一、證據能力部分：
（一）證人即告訴人甲○○於偵訊時之證述：
   1、按被告以外之人於偵查中向檢察官所為之陳述，除顯有不
      可信之情況者外，得為證據，刑事訴訟法第159 條之1 第
      2 項定有明文。蓋現行法之檢察官仍有訊問被告、證人及
      鑑定人之權限，其應踐行之程序又多有保障被告或被害人
      之規定，證人、鑑定人於偵查中亦均須具結，就刑事訴訟
      而言，其司法屬性甚高；而檢察官於偵查程序取得之供述
      證據，其過程復尚能遵守法令之規定，是其訊問時之外部
      情況，積極上具有某程度之可信性，除消極上顯有不可信
      之情況者外，均得為證據。故主張其為不可信積極存在之
      一方，自應就此欠缺可信性外部保障之情形負舉證責任（
      最高法院98年度臺上字第2904號判決意旨參照）。從而，
      被告以外之人前於偵查中，經具結後所為證述，除反對該
      項供述具有證據能力之一方，已釋明「顯有不可信之情況
      」之理由外，皆得為證據。
   2、查證人甲○○於偵查時，係以證人之身份，經檢察官告以
      具結之義務及偽證之處罰，經其具結，而於負擔偽證罪之
      處罰心理下所為，係經以具結擔保其證述之真實性。又證
      人甲○○於檢察官訊問時，並無證據顯示係遭受強暴、脅
      迫、詐欺、利誘等外力干擾情形，或在影響其心理狀況致
      妨礙其自由陳述等顯不可信之情況下所為。從而，證人甲
      ○○於偵訊時之陳述，既無顯不可信之情況，依上開說明
      ，自有證據能力。1
（二）其餘證據方法之證據能力：
      按被告以外之人於審判外之言詞或書面陳述，除法律有規
      定者外，不得作為證據；被告以外之人於審判外之陳述，
      雖不符刑事訴訟法第159 條之1 至第159 條之4 之規定，
      而經當事人於審判程序同意作為證據，法院審酌該言詞陳
      述或書面陳述作成時之情況，認為適當者，亦得為證據；
      當事人、代理人或辯護人於法院調查證據時，知有同法第
      159 條第1 項不得為證據之情形，而未於言詞辯論終結前
      聲明異議者，視為有前項之同意，同法第159 條第1 項、
      第159 條之5 亦有明文。查告訴人於警詢時之陳述、錄音
      譯文及本院公務電話紀錄，均係被告乙○○以外之人於審
      判外之陳述，而檢察官與被告均未爭執上開證據方法之證
      據能力，且迄本院言詞辯論終結前，復未就上開證據之證
      據能力聲明異議。本院審酌告訴人於警詢時係就其親身經
      歷之事實而為陳述；錄音譯文係告訴人就其與被告談話內
      容而為轉譯；本院公務電話紀錄係本院就相關事項查詢結
      果，核均無違法取證或證明力顯然過低之情事，依上開證
      據方法作成時之狀況，並無不適當之情形，自均得為證據
      。
二、訊據被告於本院審理時，固坦承有於上開時間，與告訴人在
    電話中談論勞資爭議，並為上開言語之陳述等事實，惟矢口
    否認有何恐嚇危害安全之犯行，辯稱：其並無恐嚇告訴人之
    必要及動機，又上開言語僅係情緒抒發，並非恐嚇云云。經
    查：
（一）被告於99年5 月17日下午5 時30分許，接獲告訴人以SKYP
      E 撥打其所持用之門號0000000000號行動電話，與告訴人
      商談勞資爭議時，向告訴人恫嚇稱：「你爸會怎樣我不知
      道，我就直接跟你講，如果今天收到的是檢舉或幹嘛，你
      爸會怎麼我不知道」、「可是今天如果說你去檢舉公司或
      幹嘛，我說真的，我保證你家人絕對會有出事情，甚至你
      也會出事情」等語之事實，為被告所不爭執（詳本院卷第
      52頁正面），並據證人即告訴人於警詢、偵訊及本院審理
      時證述甚詳（詳臺灣板橋地方法院檢察署99年度偵字第16
      460 號偵查卷宗第7 、8 頁、第20頁、本院卷第52頁）。
      此外，並有錄音光碟1 片、錄音譯文、門號0000000000號
      行動電話之通聯紀錄及本院公務電話紀錄各1 份在卷可按
      （詳臺灣板橋地方法院檢察署99年度偵字第16460 號偵查
      卷宗第9 至12頁、本院卷第29至32頁、第54之1 頁）。又
      被告確於上開通話時，向告訴人恫以上開言語乙情，並經
      本院當庭勘驗上開錄音光碟屬實，並有有勘驗筆錄在卷可
      佐（詳本院卷第51頁反面、第52頁正面）。則被告於上開
      通話中，確對告訴人恫以上開言語乙節，應堪信為真實。
（二）次按刑法第305 條之恐嚇危害安全罪，所稱以加害生命、
      身體、自由、名譽、財產之事，恐嚇他人者，係指以使人
      生畏怖心為目的，而通知將加惡害之旨於被害人而言（最
      高法院52年臺上字第751 號判例意旨參照）。又所謂恐嚇
      ，指凡一切言語、舉動足以使人生畏怖心者均屬之，而該
      言語或舉動是否足以使他人生畏怖心，應依社會一般觀念
      衡量之。查告訴人於電話中聽聞被告所說上開恐嚇言詞後
      ，心生恐懼之情，業經告訴人於本院審理時證述綦詳。又
      本案被告以「你爸會怎樣我不知道，我就直接跟你講，如
      果今天收到的是檢舉或幹嘛，你爸會怎麼我不知道」、「
      可是今天如果說你去檢舉公司或幹嘛，我說真的，我保證
      你家人絕對會有出事情，甚至你也會出事情」等語加諸告
      訴人，係以加害他人生命、身體之事通知他人，衡酌社會
      一般觀念，一般有理解事務能力之人均得明其意涵，並將
      因而心生畏怖恐懼，致生危害於安全，至為顯明。是被告
      之上開言詞實已超出正當之情緒抒發，而構成恐嚇之言詞
      甚明。
（三）綜上所述，被告上開所辯，並不足採，本案事證已臻明確
      ，應依法論科。
三、核被告所為，係犯刑法第305 條之恐嚇危害安全罪。按數行
    為於同時同地或密切接近之時地實施，侵害同一之法益，各
    行為之獨立性極為薄弱，依一般社會健全觀念，在時間差距
    上，難以強行分開，在刑法評價上，視為數個舉動之接續施
    行，合為包括之一行為予以評價，較為合理，則屬接續犯。
    查被告基於恐嚇危害安全單一犯意，在上開密接之時、地，
    以「你爸會怎樣我不知道，我就直接跟你講，如果今天收到
    的是檢舉或幹嘛，你爸會怎麼我不知道」、「可是今天如果
    說你去檢舉公司或幹嘛，我說真的，我保證你家人絕對會有
    出事情，甚至你也會出事情」等語恫嚇告訴人，可認係在密
    近之時地為前揭犯行，且各次所侵害之法益相同，行為之獨
    立性堪認薄弱，依照前開說明，屬接續犯。爰審酌被告不思
    理性解決紛爭，僅因細故率爾出言恫嚇告訴人，致生危害其
    安全，實屬可議，兼衡其犯罪動機、目的、手段等一切情狀
    ，量處如主文所示之刑，並諭知如易科罰金之折算標準。
據上論斷，應依刑事訴訟法第299條第1項前段，刑法第305條、
第41條第1項前段，刑法施行法第1條之1第1項、第2項前段，判
決如主文。
本案經檢察官李美金到庭執行職務。
中    華    民    國    99    年    10    月    29    日
                刑事第十八庭    法  官  謝梨敏
上列正本證明與原本無異。
如不服本判決，應於判決送達後10日內敘明上訴理由，向本院提
出上訴狀 (應附繕本) ，上訴於臺灣高等法院。其未敘述上訴理
由者，應於上訴期間屆滿後20日內向本院補提理由書「切勿逕送
上級法院」。
                                書記官  林怡君
中    華    民    國    99    年    10    月    29    日
附錄本案論罪科刑法條全文：
中華民國刑法第305 條
以加害生命、身體、自由、名譽、財產之事，恐嚇他人致生危害
於安全者，處2 年以下有期徒刑、拘役或3 百元以下罰金。

司法院資訊處製作；財團法人民間司法改革基金會備份。
